【裁判字號】    98,抗,805
【裁判日期】    980525
【裁判案由】    聲明異議
【裁判全文】
臺灣高等法院民事裁定                   98年度抗字第805號
抗  告  人  大傲若謙資產管理有限公司
法定代理人  乙○○
上列抗告人因與相對人甲○○（原名余裕人）、丙○○（原名陳
呅）間聲明異議事件，對於中華民國98年4月10日臺灣桃園地方
法院98年度事聲字第95號裁定提起抗告，本院裁定如下：
    主  文
抗告駁回。
抗告程序費用由抗告人負擔。
    理  由
一、抗告人於原執行法院聲請、聲明異議及本院抗告意旨略以：
    伊於民國（下同）97年10月31日輾轉自第三人新竹國際商業
    銀行股份有限公司（下稱新竹商銀）、臺北國鼎資產管理股
    份有限公司（下稱國鼎公司）、統一元氣資產管理股份有限
    公司（下稱統一公司）受讓對相對人如臺灣桃園地方法院89
    年11月23日桃院丁民執六字第1450號債權憑證（下稱系爭執
    行名義）所載尚未清償之債權（下稱系爭債權），雖伊未依
    民法第297條第1項規定通知相對人，惟伊對相對人聲請強制
    執行，已足使相對人知有債權讓與之事實，兼有通知之效力
    ，詎原執行法院竟以執行命令限期命伊補正「債權讓與已通
    知債務人」之證明文件，因伊認聲請強制執行前，無須先對
    相對人為債權讓與之通知，否則相對人恐將先行脫產，致執
    行無實益，且債權讓與僅需讓與人與受讓人有讓與合意即可
    生效，並不以債務人承諾為必要，伊雖未依民法第297條第1
    項規定通知債務人，亦無妨讓與人與受讓人間債權讓與法律
    行為效力之發生，況伊對相對人聲請強制執行，兼有債權讓
    與通知之效力，伊為民事訴訟法第401條第1項及強制執行法
    第4條之2第1項第1款所稱之繼受人，為系爭執行名義效力所
    及，自得向原執行法院聲請強制執行。爰依強制執行法第12
    條規定，對於原執行法院命補正之執行命令聲明異議。乃原
    執行法院為非訟法院，卻逾越權限調查審認當事人間實體權
    利義務之爭執，已有違法；且縱伊未補正債權讓與通知之證
    明文件，原執行法院未依強制執行法第14條之1第2項規定，
    諭知伊得提起許可執行之訴，逕將伊聲明異議及強制執行之
    聲請駁回，原裁定應屬無效，請求廢棄原裁定，准伊之強制
    執行聲請及聲明異議云云。
二、按「債權之讓與，非經讓與人或受讓人通知債務人，對於債
    務人不生效力。但法律另有規定者，不在此限」，民法第29
    7條第1項定有明文。揆其立法理由，乃債權之讓與，在當事
    人間，於契約完成時即生效力，無須通知債務人，然債務人
    究未知有債權讓與之事，為保護債務人之利益，使讓與人或
    受讓人負通知之義務，在未通知以前，其讓與行為僅當事人
    間發生效力，對於債務人不生效力，但法律別有規定者，則
    無須通知。是債權讓與，於讓與人或受讓人間雖已發生效力
    ，但依法應將債權讓與之事通知債務人，而未完成通知前，
    對債務人言，尚未發生債權讓與之效力，無待債務人抗辯，
    受讓人均不得對債務人行使債權。次按債權人聲請強制執行
    ，如不合程式或不備其他要件，依其情形可以補正，經定期
    命補正而不補正者，法院應以裁定駁回之，此觀強制執行法
    第30條之1準用民事訴訟法第249條第1項第6款之規定自明。
三、經查：
  (一)抗告人主張伊於97年10月31日輾轉自新竹商銀、國鼎公司、
    統一公司受讓對相對人之系爭債權乙節，業據提出系爭執行
    名義及債權讓與聲明書為證（見原執行法院卷第8頁至第10
    頁、第12頁至第13頁），固堪信為真實。惟揆諸上開說明，
    抗告人仍應依民法第297條第1項規定對相對人為債權讓與之
    通知，在未為合法通知前，系爭債權讓與於統一公司與抗告
    人間雖已發生效力，惟對相對人言，尚未發生債權讓與之效
    力，無待相對人之抗辯，抗告人不得對相對人行使債權。
  (二)系爭債權於未合法通知相對人前，對相對人尚不生效力，既
    如前述，抗告人自應先對相對人為系爭債權之讓與通知後，
    始得對相對人之財產實施強制執行。茲抗告人於向原執行法
    院對相對人聲請強制執行時，未為上開之通知，原執行法院
    乃於98年3月5日以執行命令命抗告人於5 日內補正系爭債權
    讓與通知之證明文件，然抗告人於98年3月9日收受該執行命
    令後，未依該執行命令所命補正前揭證明文件，僅提出書狀
    聲明異議，主張其無庸於聲請強制執行前先對相對人為債權
    讓與之通知。原執行法院以抗告人聲明異議無理由，且未依
    限補正，認其強制執行之聲請為不合法，爰予裁定駁回抗告
    人之聲明異議及強制執行之聲請，核無違誤。
  (三)強制執行法第14條之1第2項僅規定「債權人依第4條之2規定
    聲請強制執行經執行法院裁定駁回者，得於裁定送達後10日
    之不變期間內，向執行法院對債務人提起許可執行之訴」，
    並未課以執行法院在駁回債權人強制執行之聲請時，須諭知
    債權人得提起許可執行之訴。抗告意旨指摘原執行法院未依
    強制執行法第14條之1第2項規定諭知抗告人得提起許可執行
    之訴，該裁定無效云云，於法無據。
四、綜上所述，抗告論旨指摘原裁定不當，聲明廢棄，非有理由
    ，應予駁回。
據上論結，本件抗告為無理由，爰裁定如主文。
中    華    民    國    98    年    5     月    25    日
                    民事第十二庭
                        審判長法  官  陳駿璧
                              法  官  陳邦豪
                              法  官  王麗莉
正本係照原本作成。
本裁定除以違背法令為理由，不得再抗告。如提再抗告，應於收
受送達後10日內向本院提出再抗告狀。並繳納抗告費新台幣１千
元整。
中    華    民    國    98    年    5     月    25    日
                              書記官  余姿慧


司法院資訊處製作；財團法人民間司法改革基金會備份。
